臺灣高等法院刑事裁定
110年度抗字第1201號
抗  告  人
即  被  告  丁愛婷





上列抗告人即被告因偽造文書等案件，不服臺灣臺北地方法院中
華民國110年7月15日延長羈押裁定（110年度訴緝字第20號），
提起抗告，本院裁定如下：
    主  文
抗告駁回。
    理  由
一、原裁定意旨略以：因被告即抗告人丁愛婷（下稱被告）羈押
    期間即將屆滿，經原審法院訊問被告並徵詢公訴人意見後，
    認被告所犯上開各罪嫌，有卷內各積極事證可佐，足認犯罪
    嫌疑重大，又被告因本案偽造文書等犯行，經檢察官於民國
    106年11月28日提起公訴後，前經原審法院二度合法傳喚，
    被告均未到庭，復派警拘提無著，於107年4月20日發布通緝
    ，被告於同年5月19日在桃園國際機場欲出境時為警緝獲，
    經原審法院訊問後為限制住居、出境及出海之處分，復經原
    審法院二度合法傳喚均未到庭，且派警拘提無著，於同年9
    月18日第二次發布通緝，迄至108年11月2日被告於松山機場
    欲出境時再度為警緝獲，經原審法院訊問後，為具保新臺幣
    1萬元、限制住居、出境及出海之處分，再經原審法院合法
    傳喚未到庭，且派警拘提無著，於109年2月7日第三次發布
    通緝，迄110年4月20日始為警緝獲，有歷次刑事報到單暨準
    備程序筆錄、囑託拘提之函稿及原審法院通緝書等件可稽，
    足認被告確有逃亡之羈押原因，經審酌被告被訴犯行對於公
    文書信用法益及告訴人身體等法益之危害性、國家刑罰權遂
    行之公益考量、被告確實長期、反覆逃匿且不惜棄保以規避
    本案審理程序等情，並衡酌比例原則，認非予羈押，顯難確
    保本案日後審判、執行程序之順利進行，且無從以限制住居
    等其他手段替代，是被告應自110年7月20日起延長羈押2月
    等語。
二、被告抗告意旨略以：被告於15年前離婚時已經委託法院與警
    察局申請斷絕往來，原告也在斷絕往來名單上（臺北市信義
    區三張犛派出所辦案登記），原告一再提告，捏造撒謊誣告
    ，被告已無被羈押之必要，請核准不具保停止羈押之聲請等
    語。
三、按有繼續羈押被告之必要者，得於期間未滿前，經法院依刑
    事訴訟法第101條或第101條之1之規定訊問被告後，以裁定
    延長之，刑事訴訟法第108條第1項但書定有明文。再按被告
    有無繼續羈押之必要，應許由法院斟酌訴訟進行程度及其他
    一切情事而為認定（最高法院46年度台抗字第6號判例意旨
    參照）。又法院對被告執行之羈押，本質上係為使訴訟程序
    得以順利進行或為保全證據或為保全對被告刑罰之執行之目
    的，而對被告所實施之剝奪人身自由之強制處分，是關於羈
    押與否之審查，其目的僅在判斷有無實施羈押強制處分之必
    要，並非認定被告有無犯罪之實體審判程序，不適用直接審
    理原則，相關證據只須達釋明之程度即可，而不必至確信之
    程度，故關於羈押之要件，無須經嚴格證明，以經釋明得以
    自由證明為已足。又被告應否羈押，法院僅須審查被告犯罪
    嫌疑是否重大、有無羈押原因、以及有無賴羈押以保全偵審
    或執行之必要，由法院就具體個案情節予以斟酌決定。關於
    羈押之原因及必要性，得否以具保、責付、限制住居替代羈
    押，均屬事實審法院得自由裁量、判斷之職權，苟其此項裁
    量、判斷，並不悖乎通常一般人日常生活之經驗法則或論理
    法則，且就客觀情事觀察，法院許可羈押之裁定或延長羈押
    之裁定，在目的與手段間之衡量並無明顯違反比例原則情形
    ，即無違法或不當可言，而不得任意指摘其為違法。
四、經查：
  ㈠被告犯罪嫌疑重大：
    經查，本件被告因涉犯刑法第216條、第211條之行使變造公
    文書、同法第305條之恐嚇罪、同法第277條之傷害罪等罪，
    經檢察官提起公訴，於原審法院訊問時固矢口否認上開犯行
    ，惟據被告於警詢、偵查中及原審審理時之供述，及證人何
    政霖、江敏秀、李瑋婷之證述，並有臺北市政府社會局106
    年1月25日北市社家字第10630051300號函暨附被告偽造臺灣
    臺北地方法院105年度家親聲字第337號裁定、臺灣臺北地方
    法院105年11月23日105年度家親聲字第337號裁定1份、臺灣
    臺北地方法院家事庭106年1月3日北院隆家諧105年度家親聲
    抗字第47號函、被告之前陳情傳真文件、106年1月13日案發
    監視錄影翻拍影像資料6張、106年1月7日簡訊翻拍畫面及國
    立臺灣大學醫學院附設醫院總院區診斷證明書1份等相關證
    據在卷可稽，足認被告犯罪嫌疑重大。
  ㈡被告有事實足認為有逃亡之虞：
    經查，被告因偽造文書等犯行，經檢察官於106年11月28日
    提起公訴後，前經原審法院二度合法傳喚，被告均未到庭，
    復派警拘提無著，於107年4月20日發布通緝，被告於同年5
    月19日在桃園國際機場欲出境時為警緝獲，經原審法院訊問
    後為限制住居、出境及出海之處分，復經原審法院二度合法
    傳喚均未到庭，且派警拘提無著，於同年9月18日第二次發
    布通緝，迄至108年11月2日被告於松山機場欲出境時再度為
    警緝獲，經原審法院訊問後，為具保新臺幣1萬元、限制住
    居、出境及出海之處分，再經原審法院合法傳喚未到庭，且
    派警拘提無著，於109年2月7日第三次發布通緝，迄110年4
    月20日始為警緝獲等情，有原審法院歷次刑事報到單暨準備
    程序筆錄、拘票、報告書、通緝書、通緝案件移送書、解送
    人犯報告書、入出境資料連結作業、限制出境（海）通知書
    等件可稽（見原審法院107年度審訴字第4號卷第27至28反面
    、36至38、43至50、55、59至60、72正反面、76、77頁、10
    7年度訴字第470號卷一第39至42、75至76、77至82頁、107
    年度訴字第470號卷二第13至23、31頁、108年度訴緝字第46
    號第7至10、41至44、69、133、149至157、173頁、110年度
    訴緝字第20號第5至8頁），堪認被告確有事實足認有逃亡之
    虞，而具有刑事訴訟法第101條第1項第1款情形。
  ㈢本件有繼續羈押被告之必要：
    抗告意旨固主張被告已無被羈押之必要云云，然：
  1.按憲法第8條第1項前段雖明文：「人民身體之自由應予保障
    」，然身體自由之基本權並非漫無限制，同法第23條更規定
    ：「以上各條列舉之自由權利，除為防止妨礙他人自由、避
    免緊急危難、維持社會秩序或增進公共利益所必要者外，不
    得以法律限制之。」，刑事訴訟法第101條、第101條之1正
    是本於增進公共利益，讓司法權能有效行使、刑事程序實現
    公平正義之目的所立基之條文規範。因此，身體自由之基本
    權在符合程序正義之基礎下，自得在最小限度內，適當地限
    制人民身體自由之基本權，並非謂人民身體自由之基本權，
    在符合法律要件之限制下，均不得限制之。次按執行羈押後
    有無繼續羈押之必要，仍許法院斟酌訴訟進行程度及其他一
    切情事而為認定，且羈押被告之目的，在於確保訴訟程序之
    進行、證據之存在、真實及確保刑罰之執行，而被告有無羈
    押之必要，以及羈押後其原因是否仍然存在，有無繼續羈押
    之必要，屬事實認定問題，法院有依法審認裁量之職權，自
    得就具體個案情節予以斟酌決定，如就客觀情事觀察，法院
    許可羈押之裁定在目的與手段間之衡量並無明顯違反比例原
    則情形，即無違法或不當可言。
  2.又按羈押乃是國家為了保全證據及保全刑罰執行之手段，乃
    是為實現國家對於被告之刑罰權。羈押之目的在於保全被告
    之法定證據方法及擔保將來執行刑罰之目的，其性質係將告
    拘禁於特定處所以拘束其行動自由，乃強制處分中對人身自
    由最大之限制，故以此方式保全被告以保障追訴、審判及執
    行之最後手段，若有與羈押同等有效，但干預權利較輕微之
    其他手段時，應選擇該其他手段，不得率予羈押；亦即必須
    符合比例原則以及必要性原則，在審酌以其他方式均確定地
    無法保全被告時始得為之。正是因為羈押乃是最嚴重侵害人
    權之手段，因此，羈押被告除符合法定事由外，應以有無羈
    押之必要性作為考量之要件，質言之，得否以其他較為輕微
    之手段替代羈押之強制處分，亦為決定被告是否羈押之重心
    所在。若有其他較為輕微之手段，足以替代羈押之強制處分
    ，且亦可達到保全證據及保全刑罰執行之方法者，自應以其
    他較為輕微之手段為之，反之，即應認有羈押之必要性。
  3.經查，原審法院審酌全案卷證，並參酌被告及檢察官之意見
    ，認被告有事實足認有逃亡之虞，其逃匿以規避審判程序進
    行及刑罰執行之可能性甚高，衡以被告涉案情節，對公文書
    信用法益及告訴人身體等法益之危害重大，若命被告具保、
    責付或限制住居等侵害較小之手段，均不足以確保審判程序
    之順利進行等情，自無從准予被告以具保及限制住居等方式
    替代之，該羈押之強制處分確屬最後不得已之手段。權衡國
    家刑事司法權之有效行使、社會秩序及公共利益、被告之自
    由法益及被告訴訟上防禦權受限制之程度，本院認原審法院
    對被告維持羈押之處分尚屬適當、必要，合乎比例原則，仍
    有繼續羈押之必要。故原審法院就被告裁定准許延長羈押，
    自難認有何不當或違法之處。
五、綜上各節相互勾稽，為確保後續審理程序之進行，以遂行國
    家刑罰權，並維持重大之社會秩序及增進公共利益，本件羈
    押之事由及必要性仍然存在，不能以具保等停止羈押之方式
    確保本案審判或執行程序之順利進行，復無刑事訴訟法第11
    4條各款所定應具保停止羈押之情形。抗告意旨所指之各該
    事由，均非羈押原因消滅之事由，亦無法認定被告已無羈押
    必要，被告請求撤銷原裁定併聲請停止羈押自難准許。原審
    法院斟酌訴訟進行程度及其他一切情事，認被告犯罪嫌疑重
    大，有刑事訴訟法第101條1項第1款之情形，非予羈押，顯
    難進行追訴、審判，而此一羈押之強制處分，不能因具保、
    責付或限制住居而消失，因認羈押之原因及必要性仍然存在
    ，並敘述其據以認定之理由，裁定延長羈押，經核並無違誤
    。抗告意旨，徒憑己見，指摘原裁定不當，為無理由，應予
    駁回。
據上論斷，依刑事訴訟法第412條，裁定如主文。
中　　華　　民　　國　　110 　年　　8 　　月　　9 　　日
                  刑事第二十五庭審判長法  官  邱滋杉    
                                      法  官  文家倩
                                      法  官  黃翰義
以上正本證明與原本無異。
不得再抗告。
                                      書記官  邱鈺婷
中　　華　　民　　國　　110 　年　　8 　　月　　12　　日